【裁判字號】    99,訴,1414
【裁判日期】    990531
【裁判案由】    毒品危害防制條例
【裁判全文】
臺灣板橋地方法院刑事判決              99年度訴字第1414號
公  訴  人  臺灣板橋地方法院檢察署檢察官
被      告  甲○○
上列被告因違反毒品危害防制條例案件，由檢察官提起公訴（99
年度毒偵字第2573號），經本院合議庭裁定由受命法官獨任進行
簡式審判程序，判決如下：
    主  文
甲○○施用第一級毒品，累犯，處有期徒刑壹年壹月；又施用第
二級毒品，累犯，處有期徒刑柒月。應執行有期徒刑壹年陸月。
    事  實
一、甲○○曾因施用毒品案件，於民國（下同）88年8 月10日，
    經本院以88年度毒聲字第4965號裁定送觀察、勒戒後，因認
    無繼續施用毒品傾向，於88年8 月23日釋放，並於88年8 月
    27日，經臺灣板橋地方法院檢察署檢察官以88年度偵字第18
    995 號、88年度毒偵字第165 號為不起訴處分；再因施用毒
    品案件，於88年11月9 日，經本院以88年度毒聲字第7080號
    裁定送勒戒處所觀察、勒戒，結果認有繼續施用毒品之傾向
    ，於91年3 月29日，經本院以91年度訴字第420 號刑事判決
    判處有期徒刑7 月、10月，應執行刑為有期徒刑1 年3 月，
    91年6 月1 日判決確定，另於90年11月13日，經本院以90年
    度毒聲字第4437號裁定令入戒治處所施以強制戒治，指揮書
    執行完畢日期為91年11月12日，嗣於91年6 月13日，經本院
    以91年度毒聲字第1899號裁定停止戒治，所餘期間付保護管
    束，於91年9 月20日出所，該保護管束期滿未經撤銷，以已
    執行完畢論；嗣因：（一）施用毒品案件，於93年12月22日
    ，經本院以93年度訴字第2088號刑事判決處有期徒刑1 年1
    月、10月，應執行有期徒刑1 年9 月，94年1 月24日判決確
    定。（二）違反槍砲彈藥刀械管制條例案件，於94年2 月2
    日，經本院以93年度訴字第2320號刑事判決處有期徒刑1 年
    6 月，併科罰金新臺幣4 萬元，94年3 月4 日判決確定。（
    三）竊盜案件，於94年9 月26日，經本院以94年度簡字第41
    43號刑事簡易判決判處有期徒刑3 月，95年5 月15日判決確
    定。（四）施用毒品案件，於94年12月29日，經本院以94年
    度訴字第1024號刑事判決判處有期徒刑1 年3 月、1 年，應
    執行有期徒刑2 年，95年5 月12日判決確定。嗣於96年7 月
    16日，經本院以96年度聲減字第2175號裁定就上開（一）、
    （二）所示罪刑，減刑及定其應執行刑為有期徒刑1 年6 月
    ，併科罰金新臺幣2 萬元，另就上開（三）、（四）所示罪
    刑，減刑及定其應執行刑為有期徒1 年1 月確定，刑期起算
    日期為94年10月23日，指揮書執行完畢日期為97年8 月27日
    。詎其仍不知悔悟，竟於99年1 月17日17時40分為警查獲後
    而採尿前之26小時、96小時內之某時許（排除為警查獲至採
    尿前不可能施用毒品之時段），在不詳處所施用第一級毒品
    海洛因（以香菸沾取）、第二級毒品甲基安非他命（使用自
    製吸食器）。迨99年1 月17日17時40分許，甲○○在臺北縣
    三重市○○○路與長壽西街口因另案通緝為警查獲，經將其
    帶回採尿送驗，結果呈嗎啡、甲基安非他命陽性反應，始偵
    悉上情。
二、案經臺北縣政府警察局三重分局移送臺灣板橋地方法院檢察
    署檢察官偵查起訴。
    理  由
一、按依刑事訴訟法第284 條之1 之規定，除簡式審判程序、簡
    易程序及第376 條第1 款、第2 款所列之罪之案件外，第一
    審應行合議審判，復依同法第273 條之1 第1 項之規定，除
    被告所犯為死刑、無期徒刑、最輕本刑為三年以上有期徒刑
    之罪或高等法院管轄第一審案件者外，於第一次審判期日前
    之準備程序進行中，被告先就被訴事實為有罪之陳述時，審
    判長得告知被告簡式審判程序之旨，並聽取當事人、代理人
    、辯護人及輔佐人之意見後，裁定進行簡式審判程序。查被
    告甲○○所犯係死刑、無期徒刑、最輕本刑為三年以上有期
    徒刑以外之罪，其於準備程序中就被訴事實為有罪之陳述，
    經法官告知簡式審判程序之旨，並聽取公訴人、被告之意見
    後，業經本院合議庭依上開規定裁定由受命法官獨任進行簡
    式審判程序，合先敘明。
二、訊據被告甲○○坦承前揭犯罪事實，又被告於前開時、地經
    警查獲後採集之尿液檢體經檢驗，結果呈嗎啡、甲基安非他
    命陽性反應，此有臺北縣政府警察局三重分局查獲毒品案件
    被移送者姓名、代碼對照表、台灣檢驗科技股份有限公司於
    99年2 月1 日出具之濫用藥物檢驗報告各1 紙（見臺灣板橋
    地方法院檢察署99年度毒偵字第2573號卷第10頁、第11頁）
    附卷足憑。堪認被告前開施用第一級毒品海洛因、第二級毒
    品甲基安非他命之自白與事實相符。查被告曾因施用毒品案
    件，於88年8 月10日，經本院以88年度毒聲字第4965號裁定
    送觀察、勒戒後，因認無繼續施用毒品傾向，於88年8 月23
    日釋放，並於88年8 月27日，經臺灣板橋地方法院檢察署檢
    察官以88年度偵字第18995 號、88年度毒偵字第165 號為不
    起訴處分；再因施用毒品案件，於88年11月9 日，經本院以
    88年度毒聲字第7080號裁定送勒戒處所觀察、勒戒，結果認
    有繼續施用毒品之傾向，於91年3 月29日，經本院以91年度
    訴字第420 號刑事判決判處有期徒刑7 月、10月，應執行刑
    為有期徒刑1 年3 月，91年6 月1 日判決確定，另於90年11
    月13日，經本院以90年度毒聲字第4437號裁定令入戒治處所
    施以強制戒治，指揮書執行完畢日期為91年11月12日，嗣於
    91年6 月13日，經本院以91年度毒聲字第1899號裁定停止戒
    治，所餘期間付保護管束，於91年9 月20日出所，該保護管
    束期滿未經撤銷，以已執行完畢論；嗣因施用毒品案件，於
    93年12月22日，經本院以93年度訴字第2088號刑事判決處有
    期徒刑1 年1 月、10月，應執行有期徒刑1 年9 月，94年1
    月24日判決確定，此有臺灣高等法院被告前案紀錄表1 份附
    卷足憑，而依92年7 月9 日新修正之毒品危害防制條例刪除
    二犯及三犯之規定，一改修法前繁雜之處遇程序，僅將施用
    毒品者簡化區分為初犯、再犯，並認施用毒品者係屬病患性
    犯人，以觀察、勒戒戒除其身癮，並以強制戒治去除其心癮
    。經觀察、勒戒或強制戒治執行完畢釋放後，若係5 年後再
    犯該條例第10條施用毒品罪者，與同條例第20條第1 項、第
    2 項關於「初犯」之處理方式相同，檢察官應先聲請法院裁
    定令被告入勒戒處所觀察、勒戒，並視有無繼續施用毒品傾
    向，決定應予釋放、為不起訴之處分，或應聲請法院裁定令
    入勒戒處所強制戒治；若係5 年內「再犯」同條例第10條施
    用毒品罪者，依同條例第23條第2 項規定，檢察官則應依法
    追訴。觀諸該條例第20條第3 項之修正理由：「觀察、勒戒
    或強制戒治5 年後再犯者，顯見前所實施之觀察、勒戒或強
    制戒治已足以遮斷其施用毒品之癮，為期自新及協助其戒除
    毒癮，對此5 年後再犯者，爰明定仍適用初犯之規定，先經
    觀察、勒戒、強制戒治之程序」及同條例第23條第2 項之修
    正理由：「為配合簡化施用毒品犯之刑事處遇程序，並鑑於
    經觀察、勒戒或強制戒治執行完畢釋放後5 年內再犯者，其
    再犯率甚高，原據以實施之觀察、勒戒及強制戒治既已無法
    收其實效，自應施以刑事處遇」，顯然如施用毒品者係前經
    觀察、勒戒或強制戒治等治療程序執行完畢5 年後，始再施
    用毒品之「初犯」，因前所執行之觀察、勒戒或強制戒治已
    足收戒除毒癮之效，自應重新執行觀察、勒戒或強制戒治等
    治療程序，並於治療程序執行完畢後，由檢察官為不起訴處
    分，毋庸對之追訴處罰；反之，在「再犯」之情形，因其先
    前所為治療程序顯未能收戒斷毒癮之效，且考量施用毒品者
    之再犯率偏高，乃簡化其刑事處遇程序，而逕予追訴處罰，
    不再施以治療程序。參酌上開立法理由，修正毒品危害防制
    條例就施用毒品者，祇於「初犯」及「5 年後再犯」二種情
    形，有其追訴條件之限制，即須於初犯經觀察、勒戒或強制
    戒治釋放後，5 年內均無施用毒品之行為，始能認其前所實
    施之觀察、勒戒或強制戒治已足遮斷毒癮，而得於5 年後再
    犯時，再予適用初犯之規定，重行觀察、勒戒等程序。倘5
    年內已經再犯，被依法追訴處罰，縱其第三次（或第三次以
    上）施用毒品之時間在初犯釋放5 年以後，即與「5 年後再
    犯」之情形有別，且因已於「5 年內再犯」，顯見其再犯率
    甚高，原實施觀察、勒戒或強制戒治，已無法收其實效，而
    無5 年戒斷期之存在，自無再經觀察、勒戒及強制戒治之必
    要，應由檢察官逕行起訴，始符新法修正之本旨（參照最高
    法院95年度台非字第59號、第65號判決、最高法院95年度第
    7 次刑事庭會議決議、97年度第5 次刑事庭會議決議、最高
    法院97年度台上字第6462號、97年度台非字第527 號、第50
    6 號、第484 號、第478 號、第423 號、第405 號刑事判決
    ），是被告前因施用毒品案件，於觀察、勒戒、強制戒治執
    行完畢釋放後，於5 年內因施用毒品，嗣經觀察、勒戒、強
    制戒治及判決處刑確定業如前述，揆諸上開說明，被告本件
    施用毒品之行為，自與毒品危害防制條例第20條第3 項所規
    定「5 年後再犯」之情形不合，檢察官就之提起公訴，自屬
    有據。
三、從而，本案事證已臻明確，被告犯行洵堪認定，自應依法論
    科。
四、核被告甲○○所為，係犯毒品危害防制條例第10條第1 項之
    施用第一級毒品罪、毒品危害防制條例第10條第2 項之施用
    第二級毒品罪。被告施用前持有第一級毒品海洛因、第二級
    毒品甲基安非他命之低度行為各為其施用之高度行為所吸收
    而不另論罪。查被告曾因：（一）施用毒品案件，於93年12
    月22日，經本院以93年度訴字第2088號刑事判決處有期徒刑
    1 年1 月、10月，應執行有期徒刑1 年9 月，94年1 月24日
    判決確定。（二）違反槍砲彈藥刀械管制條例案件，於94年
    2 月2 日，經本院以93年度訴字第2320號刑事判決處有期徒
    刑1 年6 月，併科罰金新臺幣4 萬元，94年3 月4 日判決確
    定。（三）竊盜案件，於94年9 月26日，經本院以94年度簡
    字第4143號刑事簡易判決判處有期徒刑3 月，95年5 月15日
    判決確定。（四）施用毒品案件，於94年12月29日，經本院
    以94年度訴字第1024號刑事判決判處有期徒刑1 年3 月、1
    年，應執行有期徒刑2 年，95年5 月12日判決確定。嗣於96
    年7 月16日，經本院以96年度聲減字第2175號裁定就上開（
    一）、（二）所示罪刑，減刑及定其應執行刑為有期徒刑1
    年6 月，併科罰金新臺幣2 萬元，另就上開（三）、（四）
    所示罪刑，減刑及定其應執行刑為有期徒1 年1 月確定，刑
    期起算日期為94年10月23日，指揮書執行完畢日期為97年8
    月27日，此有臺灣高等法院被告前案紀錄表1 份在卷可稽，
    其受徒刑之執行完畢後，5 年以內故意再犯有期徒刑以上本
    案之罪，應依刑法第47條第1 項之規定論以累犯，並依法加
    重其刑。被告所為上開2 罪行，犯意各別，觸犯構成要件互
    異之罪名，自應分論併罰。爰審酌被告施用毒品，足以戕害
    其身心，滋生其他犯罪，惡化治安，嚴重損及公益，且被告
    曾因施用毒品案件，業經觀察、勒戒、強制戒治及有期徒刑
    執行完畢，仍未戒斷其施用毒品之惡習，竟再為本件施用毒
    品犯行，顯見其不思悔改，惟考量施用毒品行為於本質上係
    屬自我戕害行為，反社會性之程度應屬較低及其犯罪後於本
    院審理中坦承犯行，態度尚佳等一切情狀，各量處如主文所
    示之刑，並定其應執行之刑，以資懲儆。
據上論斷，應依刑事訴訟法第273 條之1 第1 項、第299 條第1
項前段，毒品危害防制條例第10條第1 項、第2 項、第23條第2
項，刑法第11條前段、第47條第1 項、第51條第5 款，判決如主
文。
本案經檢察官黃明絹到庭執行職務。
中    華    民    國    99    年    5     月    31    日
                  刑事第八庭  法  官  陳鴻清
以上正本證明與原本無異。
如不服本判決，應於判決送達後10日內敘明上訴理由，向本院提
出上訴狀 (應附繕本) ，上訴於臺灣高等法院。其未敘述上訴理
由者，應於上訴期間屆滿後20日內向本院補提理由書「切勿逕送
上級法院」。
                              書記官  黃頌棻
中    華    民    國    99    年    5    月    31    日
附錄本案論罪科刑法條全文：
毒品危害防制條例第10條：
施用第一級毒品者，處六月以上五年以下有期徒刑。
施用第二級毒品者，處三年以下有期徒刑。

司法院資訊處製作；財團法人民間司法改革基金會備份。
